臺灣高等法院刑事判決　　　　　　　　　　　　　九十一年度交上易字第二四九號
　　上　訴　人　臺灣桃園地方法院檢察署檢察官
　　被　　　告　丙○○
右上訴人因過失致死案件，不服臺灣桃園地方法院九十年度交易字第五六七號，中華
民國九十一年五月十五日第一審判決（起訴案號：臺灣桃園地方法院檢察署九十年度
偵字第一六四二六號）提起上訴，本院判決如左：
    主  文
原判決撤銷。
丙○○因過失致人於死，處有期徒刑肆月，如易科罰金以參佰元折算壹日。
    事  實
一、丙○○於民國（下同）九十年五月十一日上午，駕駛車號ＫＱ〡五０七五號自用
    小貨車，沿桃園縣八德市○○路由更寮腳往大湳方向行駛，同日上午六時許行經
    八德市○○路○段九０一巷口欲右轉時，適有胡樹本騎乘車號ＧＹＨ〡五七六號
    重型機車由右後方直行前來。丙○○本應注意汽車行駛至無號誌之交岔路口，轉
    彎車應暫停讓直行車先行，右轉彎時，應距交岔路口三十公尺前顯示方向燈或手
    勢，駛至路口後再行右轉之規定，依當時情形並無不能注意之情事，竟疏未注意
    及此，即貿然右轉彎而未注意及右後方來車，胡樹本亦疏未注意車前狀況直行，
    致胡樹本騎乘之機車車頭擦撞及丙○○小貨車右後視鏡，重心不穩失控撞及路旁
    電線桿，致胸部鈍挫傷併氣血胸，經送醫急救，於同日六時五十五分許，急救無
    效死亡。丙○○肇事後委託附近商家報警處理，在未被有偵查犯罪職權之機關或
    公務員知悉前，不逃避接受裁判，於員警甲○○據報前往現場處理時，當場承認
    為肇事人，因而自首接受裁判。
二、案經丙○○自首及桃園縣警察局八德分局報請臺灣桃園地方法院檢察署檢察官偵
    查起訴。
    理  由
一、右開事實，除據被告陳茂否認有過失，並以伊車速很慢，有打方向燈，轉彎時有
    死角，所以沒有看到被害人，被害人車速太快云云置辯外，餘均坦承不諱，而被
    害人胡樹木係因本件道路交通事故引起胸部鈍挫傷併氣血胸不治死亡，亦經臺灣
    桃園地方法院檢察署檢察官督同檢驗員相驗屬實，製有勘驗筆錄、驗斷書及相驗
    屍體證明書可憑（見相驗卷第十三、十六至二十一頁）。依卷附道路交通事故調
    查報告表警繪現場圖所示（見相驗卷第十一頁），肇事路段為雙向二車道，劃設
有中央分向限制線，肇事路口為無號誌之交岔路口，ＫＱ〡五０七五號自用小貨
    車停放於往大湳方向之八德市○○路○段九０一巷口外側車道，車頭偏向巷口處
    ，車後有樹林（欉），ＧＹＨ〡五七六號機車則停放在小貨車前方十四點五公尺
    處，機車旁有電線桿；及肇事現場車損照片所示（見相驗卷第八至十頁），自小
    貨車右後視鏡折損，機車車頭受損等情，並參酌被告於警局初詢供稱：「：至介
    壽路二段九○一巷口右轉回住處，從我車右側跑出一部機車，並且擦撞，撞掉右
    側後視鏡，導致該機車騎士重心不穩直衝撞電線桿。」（見相驗卷第三頁反面）
    ，及檢察官勘驗由被害人之子乙○○所提出經扣案，自肇事地點銀行裝置之錄影
    機拍攝之錄影帶顯示：「五時五十六分四十五秒，機車從矮樹叢出現，自小貨車
    隨即右轉，未過半停於路中，無法看清自小貨車是否顯示方向燈，六時許自小貨
    車退至其後方路肩，隨即向前開至大馬路內側，約一分鐘後，自小貨車再移至外
    側車道，略停後即倒車停於右側路肩，迨六點零三分許警車出現。」，有勘驗筆
    錄足參（見相驗卷第三十七頁）。足徵本件道路交通事故係肇因於被告駕駛上開
    自小貨車行經前揭無號誌之交岔路口，貿然右轉彎而未注意及右後方直行之被害
    人來車，被害人亦疏未注意車前狀況直行，導致被害人騎乘之機車車頭擦撞及被
    告自小貨車右後視鏡，重心不穩失控撞及路旁電線桿而肇事，情甚明灼。
二、按汽車行駛至無號誌之交岔路口，轉彎車應暫停讓直行車先行，右轉彎時，應距
    交岔路口三十公尺前顯示方向燈或手勢，駛至路口後再行右轉。道路交通安全規
    則第一百零二條第一項第二款、第三款定有明文。被告係領有駕駛執照之汽車駕
    駛人，理應注意遵守上開規定，依當時天候雖有雨，路面濕潤、略有不平，但有
    晨光，視距良好等情形，並無不能注意之情事，竟疏於注意因而肇事致被害人傷
    重死亡，自有過失。本件肇事經原審送臺灣省桃園縣區車輛行車事故鑑定委員會
    鑑定及臺灣省汽車肇事覆議鑑定委員會覆議結果，亦同認此認定，有該二委員會
    之鑑定意見書可參（見原審卷第十三至十五頁、第二十八頁）。雖被害人騎乘機
    車疏未注意車前狀況，同有過失，兩相競合而為肇事之原因，要亦不能解免被告
    過失致人於死罪責。被告以前揭情詞為辯，否認有過失，即非可採。被告過失行
    為與被害人之死亡，有相當因果關係。事證明確，被告過失犯行，堪以認定。
三、核被告所為，係犯刑法第二百七十六條第一項之過失致人於死罪。被告於肇事後
    委託附近商家報警處理，已據其陳明（見本院卷第十七頁），被告在未被有偵查
    犯罪職權之機關或公務員知悉前，不逃避接受裁判，於員警甲○○據報前往現場
    處理時，當場主動承認為肇事人，因而自首接受裁判，此據證人甲○○結證屬實
    （見本院卷第二十頁），應依刑法第六十二條前段減輕其刑。原審據以論科，雖
    非無見。然查，原判決理由一欄就被告之辯解未置一詞，泛言「右開事實，訊據
    被告丙○○坦承不諱」，已與卷存證據資料不盡相符，且未依卷附警繪現場圖、
    車損狀況、被告供詞及被害人家屬所提出肇事當時所拍錄之錄影帶勘驗結果，綜
    核各相關跡證，詳細說明得心證之理由，自難昭折服，就被告是否符合自首規定
    不見調查審認，亦難謂已盡調查能事。檢察官依循被害人家屬之請求，以被害人
    並無過失，原審量刑過輕為由，執以上訴，固無足取，然原判決既有上開可議之
    處，自屬無可維持，應予撤銷改判。爰審酌被告駕車行經無號誌之交岔路口，貿
    然右轉彎未注意右後方來車，為本件肇事主因，被害人未注意車前狀況，為肇事
    次因之雙方過失程度，事後已透過保險公司給付被害人家屬新台幣一百四十萬元
    ，此經被害人家屬乙○○陳明在卷（見本院卷第十八頁），尚未能達被害人家屬
    所要求之和解數額，及犯罪後態度尚稱良好等一切情狀，量處如主文第二項所示
    之刑，並諭知易科罰金之折算標準。
據上論斷，應依刑事訴訟法第三百六十九條第一項前段、第三百六十四條、第二百九
十九條第一項前段、刑法第二百七十六條第一項、第四十一條第一項、第六十二條前
段、罰金罰鍰提高標準條例第一條、第二條，判決如主文。
本案經檢察官陳明光到庭執行職務。
中      華      民      國    九十一    年      九      月    二十五    日
                              臺灣高等法院交通法庭
                                  審判長法  官  許  正  順
                                        法  官  邱  同  印
                                        法  官  吳      燦
右正本證明與原本無異。
不得上訴。
                                        書記官  陳  靜  姿
中      華      民      國    九十一    年      九      月    二十五    日
附錄：本判決論罪科刑法條
刑法第二百七十六條第一項
因過失致人於死者，處二年以下有期徒刑、拘役或二千元（現已提高十倍為二萬元）
以下罰金。
